最　高　行　政　法　院　裁　定
                                      100年度裁字第670號
上  訴  人　李盈源
          　李明中
訴訟代理人　蘇吉雄　律師
            陳雅娟　律師
被 上訴 人　行政院原住民族委員會
代　表　人　孫大川
上列當事人間原住民保留地事件，上訴人對於中華民國99年12月
14日高雄高等行政法院99年度訴字第412號判決，提起上訴，本
院裁定如下：
　　主  文
上訴駁回。
上訴審訴訟費用由上訴人負擔。
　　理  由
一、按對於高等行政法院判決之上訴，非以其違背法令為理由，
    不得為之，行政訴訟法第242條定有明文。依同法第243條第
    1項規定，判決不適用法規或適用不當者，為違背法令；而
    判決有同條第2項所列各款情形之一者，為當然違背法令。
    是當事人對於高等行政法院判決上訴，如依行政訴訟法第24
    3條第1項規定，以高等行政法院判決有不適用法規或適用不
    當為理由時，其上訴狀或理由書應有具體之指摘，並揭示該
    法規之條項或其內容；若係成文法以外之法則，應揭示該法
    則之旨趣；倘為司法院解釋或本院之判例，則應揭示該判解
    之字號或其內容。如以行政訴訟法第243條第2項所列各款情
    形為理由時，其上訴狀或理由書，應揭示合於該條項各款之
    事實。上訴狀或理由書如未依此項方法表明，或其所表明者
    與上開法條規定不合時，即難認為已對高等行政法院判決之
    違背法令有具體之指摘，其上訴自難認為合法。
二、本件上訴人對於高等行政法院判決上訴，主張：（一）依原
    住民保留地開發管理辦法第3條、第8條、第9條、台灣省山
    胞原居住使用公有土地劃編山胞保留地要點第3條等規定，
    均足證不論原住民保留地之劃編或增編，及原住民取得所有
    權或地上權登記之前提，須以該保留係為原住民有耕作之事
    實者為必要。（二）參照原住民保留地開發管理條例草案第
    24條之立法說明及行政院原住民族委員會組織條例草案三讀
    之會議記錄附帶決議，上訴人自民國48年起即於系爭劃編為
    原住民保留地耕作、使用迄今，明顯符合解編之條件。又上
    揭條例草案之意旨，業已規定非原住民於59年12月底保留地
    總登記以前，即已居住、使用之原住民保留地得視實際情形
    予以解編，惟原審判決未依司法院釋字第137號、216號解釋
    文及釋字第576號協同意見書自為認事用法，其判決違背法
    令甚明。（三）原住民保留地劃編或增編，均係對該土地使
    用人權利行使之限制，僅時間先後之順序不同而已，系爭土
    地因行政機關之疏失致誤編，核與上開原住民保留地開發及
    管理辦法第3條規定不符。（四）主管機關未依據臺灣省山
    地保留地辦理土地總登記應行注意事項第1點之意旨辦理地
    籍測量並製作圖籍，顯違反法定程序，惟原審判決未予斟酌
    ，顯有不適用行政訴訟法第133條規定之違法。（五）依撤
    銷增編原住民保留地原則第2點之意旨，若增編原住民保留
    地之土地大部分已為平地人承租使用者，繼續維持增編之狀
    態不僅與上開規定不符，同時亦屬對於在其上耕作之人民之
    財產權形成限制。又原住民保留地劃編與增編，本質上及目
    的上並無不同，上訴人自得基於平等原則及其所衍生之分享
    請求權，請求將系爭土地解編，然原審判決以現行法尚未就
    撤銷原始劃編原住民保留地予以規範為由，駁回上訴人之訴
    ，業有不適用憲法第15條平等原則、適用法規不當及判決不
    備理由之違法。（六）本件原始劃編之行政處分，係屬不應
    劃編而劃編，惟原審判決未依行政程序法第117條依職權為
    全部或一部之撤銷，顯有違誤。另原審判決未審究原劃編處
    分內容之事實，以判斷是否有舉重以明輕原則之適用，遽以
    其與前開內政部撤銷增編原住民保留地之函令所規範性質不
    同，從而不能援用而駁回上訴人之訴，實有判決不備理由之
    違法等語。
三、查原判決已敘明：系爭土地為58年至59年間辦理總登記時即
    劃編為原住民保留地，並非事後所增編，而內政部85年9月2
    6日台(85)內字第8585568號函文係針對增編之原住民保留地
    所作之撤編執行原則，與原始劃編之系爭土地無關，為上訴
    人所不爭。原判決乃據以認定原始劃編之原住民保留地與嗣
    後由該核心範圍向外追加增編之原住民保留地，二者劃編之
    目的不同，是以無舉輕明重原則之適用。又原住民保留地開
    發管理條例草案，雖已就解編原始劃編之原住民保留地事項
    為規範，但該條例既尚未完成立法程序，亦無從援引為解編
    系爭土地之依據等語。原判決業明確論述理由，對上訴人在
    原審之主張如何不足採之論證取捨等事項，亦均已詳為論斷
    。上訴人對於業經原判決詳予論述不採之事項再予爭執，就
    原審取捨證據、認定事實之職權行使，指摘其為不當，並就
    原審已論斷者，泛言未論斷及有不適用憲法第15條平等原則
    、適用法規不當及判決不備理由之違法或原判決疏未注意令
    原處分機關依行政程序法第117條依職權為全部或一部之撤
    銷而有違誤等語。而非具體表明合於不適用法規、適用法規
    不當、或行政訴訟法第243條第2項所列各款之情形，難認對
    該判決之如何違背法令已有具體之指摘。依首開規定及說明
    ，應認其上訴為不合法。
四、據上論結，本件上訴為不合法。依行政訴訟法第249條第1項
    前段、第104條、民事訴訟法第95條、第78條、第85條第1項
    前段，裁定如主文。
中　　華　　民　　國　　100　 年　　3　　 月　　17　　日
                    最高行政法院第一庭
                        審判長法官　鍾　耀　光
                              法官　楊  惠  欽
                              法官　黃　淑　玲
                              法官　鄭　小　康
                              法官　林　樹　埔

以  上  正  本  證  明  與  原  本  無  異
中　　華　　民　　國　　100　 年　　3　　 月　　18　　日
　　　　　　　　　　　　　　　書記官　王　福　瀛